臺灣高等法院高雄分院刑事判決　　　　100年度上訴字第591號
上　訴　人
即　被　告　陳秋木
上列上訴人因偽造文書案件，不服臺灣屏東地方法院99年度訴字
第1340號中華民國100 年2 月9 日第一審判決（起訴案號：臺灣
屏東地方法院檢察署99年度偵字第4160號），提起上訴，本院判
決如下：
    主  文
原判決撤銷。
陳秋木犯偽造準私文書罪，累犯，處有期徒刑壹年陸月。
    事  實
一、陳秋木前因偽造文書案件，經本院以96年度上訴字第2145號
    判決判處有期徒刑1 年，減為有期徒刑6 月確定，於民國98
    年1 月21日執行完畢。詎猶不知悔改，緣紀佳郎所有之車牌
    號碼3810-JR 號（汽車出廠新領牌照號碼原為3J-1469 號）
    福特牌PRZ 車款之自用小客貨車（手排車，引擎號碼Y00000
    00G 號，車身號碼Y0000000G 號；下稱系爭客貨車）因98年
    間之八八水災泡水，遂於98年8 月間某日將該泡水車約定以
    新台幣（下同）5 萬元之價金，委託陳秋木協助整理修復，
    詎陳秋木竟基於偽造準私文書之犯意，於98年8 月8 日至98
    年12月中旬間之某日，在不詳處所，將系爭客貨車之引擎號
    碼及車身號切割後，在不詳來源之同廠牌同款之客貨車（同
    為福特牌PRZ 車款，自排車）之副駕駛座椅墊之下及副駕駛
    座椅墊下之右側鋼製椅座支架水平面上，分別予以焊接、黏
    貼，而創造性的偽造汽車製造廠商之出廠標誌、汽車專屬號
    碼誌記，而表示一定用意證明之引擎號碼、車身號碼，並改
    懸掛3810-JR 號之車牌，再於98年12月中旬將已偽造系爭客
    貨車之引擎號碼、車身號碼在汽車車體上之另一不詳來源之
    同廠牌同款之客貨車，佯裝係原交付予修復整理之系爭客貨
    車而交付予不知情之紀佳郎，足生損害於汽車製造商及公路
    監理機關對於汽車車籍管理之正確性。嗣於99年1 月12日下
    午4 時30分許，在屏東縣佳冬鄉○○路247 號，為警於調查
    贓車行動中發現而查獲，經追查而悉上情。
二、案經內政部警政署保安警察第三總隊第二大隊報告臺灣屏東
    地方法院檢察署檢察官偵查起訴。
    理  由
壹、證據能力部分
    按被告以外之人於審判外之言詞或書面陳述，除法律有規定
    者外，不得作為證據；又被告以外之人於審判外之陳述，雖
    不符合同法第159 條之1 至第159 條之4 之規定，但經當事
    人於審判程序同意作為證據，法院審酌該言詞陳述或書面陳
    述作成時之情況，認為適當者，亦得為證據。當事人、代理
    人或辯護人於法院調查證據時，知有第159 條第1 項不得為
    證據之情形，而未於言詞辯論終結前聲明異議者，視為有前
    項之同意，刑事訴訟法第159 條第1 項及第159 條之5 分別
    定有明文。查本判決下列所引用被告以外之人於審判外之陳
    述及相關書證等，檢察官、被告陳秋木於本院準備程序中均
    表示對於證據能力不爭執，即均同意作為本件之證據，本院
    斟酌上開證據並無違法取得之情事，亦無證明力明顯過低之
    情形，依各該審判外供述證據製作當時之過程、內容、功能
    等情況，加以綜合判斷，認具備合法可信之適當性保障，認
    為作為本件被告陳秋木認定犯罪有無之證據亦屬適當，是均
    得採為本件論斷之證據。
貳、認定被告犯罪之證據及理由部分
一、訊據被告固坦承紀佳郎有將因八八水災泡水之系爭客貨車委
    託其協助修復整理，及後來有將一部同廠牌款式的自小客貨
    車交還予紀佳郎之事實，惟矢口否認有上開偽造引擎號碼Y0
    000000G 、車身號碼Y0000000G 號之犯行，辯稱：因紀佳郎
    拜託，所以其就委請在屏東縣恆春鎮附近經營汽車保養廠之
    真實姓名、年籍不詳綽號「金璋」之成年男子（下稱「金璋
    」）修理系爭客貨車，「金璋」的員工去拖車時，「金璋」
    並沒有去，紀佳郎也不在，車子修好後就由「金璋」親自將
    系爭客貨車交還給紀佳郎，當時其亦在現場，紀佳郎並給「
    金璋」剩餘之修車費用2 萬3,000 元，所以系爭客貨車非其
    修理，其亦不會修理，車子係如何修理的與其無關云云。
二、經查：
  (一)本件經警查獲之懸掛3810-JR 號車牌之客貨車（福特牌PRZ
    車款），引擎號碼Y0000000G 號打刻處有切割黏貼之痕跡，
    故該引擎號碼應非屬該車輛原始出廠所有。車身號碼Y00000
    00G ─E 因有焊接痕跡，故該車身號碼應非屬該車輛原始出
    廠所有。又依該車身號碼Y0000000G 所查出之車輛為高頂豪
    華手排廂型車輛（原有車牌號碼3J-1469 號），非自排車輛
    等事實，有福特六和汽車股份有限公司99年1 月26日（99）
    福六（顧服）字第F10013號函、汽車行車執照、交通部公路
    總局台中區監理所99年10月28日中監車字第0990042778號函
    附之汽車新領牌照登記書（3J-1469 號）、交通部公路總局
    高雄區監理所屏東監理站99年10月26日高監屏字第09900348
    92號函附之自用小客貨車汽車過戶登記書及各項異動登記書
    資料、車號查詢汽車車籍（車號分別為3J-1469 號、3810-J
    R 號，引擎號碼相同均為Y0000000G 號）等各1 份在卷可稽
    （警卷第19頁、17、18頁、偵查卷第15、16頁、第64至79頁
    ）。再依高雄縣政府警察局（改制後為高雄市政府警察局）
    鑑識人員實地勘察上開查獲之自小客貨車，亦認該車右副駕
    駛座椅墊之下「引擎號碼」所在旁疑似固定板，有彎曲非平
    整的痕跡，引擎號碼一端角斷裂分離。「車身號碼」位於副
    駕駛座椅墊下之右側鋼製椅座支架水平面上，有明顯之ㄇ字
    型痕跡，疑似為焊接痕，以去漆溶劑除去車身號碼表面之外
    漆，有明顯黃色補土痕跡，以工具除去補土，露出明顯可辨
    識之接痕。亦有高雄縣政府警察局刑案現場勘察報告及所附
    照片在卷可稽（偵查卷第23至32頁）。足見上開引擎號碼、
    車身號碼均被以切割、焊接、黏貼之方式而偽造之事實，應
    屬明確而堪認定。
  (二)參以證人紀佳郎於原審審理時證稱：系爭客貨車係於7 、8
    年前向被告購買，購買後曾送修過系爭客貨車之板金、輪胎
    ，但未修理過引擎，後來系爭客貨車因八八水災泡水，伊聽
    說被告有在修車子，就委託被告修理，並叫被告來拖車，拖
    車當時伊不在場，後來伊遇到被告時，被告說修車費用差不
    多5 萬元，系爭客貨車修好後，係由被告本人將系爭客貨車
    交給伊，伊並給被告修車費用2 萬7,000 元，尚欠2 萬3,00
    0 元，且被告當時並無說修理何部分、在何處修理，亦無說
    過系爭客貨車係被告自己修理或係請「金璋」修理（見原審
    卷第47頁至第48頁背面），核與其於偵訊時所證之系爭客貨
    車因八八火災泡水，乃以5 萬元之代價，委由被告修復整理
    ，但其僅給付其中之27,000元，尚欠23,000元未付，另車子
    修復好之後亦係由被告將系爭客貨車交還給證人紀佳郎，其
    並不知道車子是修那些地方或何人修理的等情悉相吻合（見
    偵查卷第56、57頁），衡之被告與證人紀佳郎係表兄弟關係
    （參被告警詢之供述）且2 人間並無仇恨怨隙（見警卷第3
    、5 頁），苟非實情，證人紀佳郎亦經具結後作證，其當無
    自陷偽證罪之處罰，而設詞誣攀被告之理，是證人紀佳郎上
    開所證，應堪採信；況依卷附本院93年度上訴字第371 號、
    96年度上訴字第2145號判決所認定之被告陳秋木之犯罪事實
    ，亦堪見被告確實擁有切割、黏貼引擎號碼等之專業技能或
    熟悉尋求有此專業技能人士協助處理之管道；再者，據證人
    紀佳郎上開所證，證人紀佳郎仍積欠修車費用2 萬3,000 元
    ，果真為綽號「金璋」之汽車修理業者所修理，豈可能迄今
    仍不追討此筆金額非小之費用？且由被告與證人紀佳郎具表
    兄弟關係及修車費用2 萬3,000 元長期不追討之情觀之，反
    而益徵系爭客貨車應為被告所修理（處理）並未交委由他人
    處理，始可能不積極請求償還上開修車費用，可見證人紀佳
    郎將系爭客貨車交予被告後，確係由被告修理，進而覓妥不
    詳來源之同廠牌同款之客貨車，再偽造引擎號碼Y0000000G
    號、車身號碼Y0000000G 號，被告上開所辯其不會修車，系
    爭客貨車均係交由稱「金璋」者修理，且於交車時，紀佳郎
    曾親自將修車費用5 萬元中剩餘之2 萬3,000 元交付予「金
    璋」，其完全不知系爭客貨車是如何修理的云云，顯為卸責
    之詞，不足採信。
  (三)被告於原審審理時固辯稱系爭客貨車係由在屏東縣恆春鎮附
    近經營汽車保養場之「金璋」修理，且「金璋」有親自將系
    爭客貨車交給紀佳郎，並自紀佳郎取得修車費用2 萬3,000
    元云云。惟被告於警詢時先供陳其係將系爭客貨車交由「金
    璋」修理，其不知「金璋」的姓為何，而「金璋」之聯絡電
    話其已刪除，且拒絕帶警方至「金璋」之汽車保養廠（見警
    卷第2 頁背面、第3 頁），繼之於99年5 月27日偵訊時，經
    檢察官命警方帶同被告至屏東縣恆春鎮往南灣之外環道，指
    認該處所有汽車保養廠、「金璋」後，又更稱無看到「金璋
    」，且其因太久沒來，所以不記得地點了（見偵查卷第38、
    39、43頁），嗣又於99年10月18日偵訊時易稱因在前揭外環
    道繞了6 、7 趟，經其一直回想，其看到好像是那一家店，
    其確定係某一家修車廠，當時其在警車上，由警察下去問，
    員工說「金璋」不在（見偵查卷第59頁），前後說詞互核以
    析，顯有兩歧，且就「金璋」之真實姓名、聯絡方式、修車
    保養廠位置等事項，僅圖以不復記憶，抑或突然恢復記憶為
    由空言抗辯，均無從提出證據以實其說，被告上開所陳，尚
    難憑信；復經警方詢問位於上開外環道之各汽車保養廠人員
    ，亦均不知有「金璋」所經營之汽車保養廠（見偵查卷第39
    頁被告警詢筆錄記載），被告上開所辯某修車廠員工說「金
    璋」不在云云，誠有疑問；再者，由證人紀佳郎於偵訊及原
    審審理時之證詞以觀，證人紀佳郎從未與「金璋」見過面，
    亦不知「金璋」之存在，且修車費用2 萬7,000 元亦係證人
    紀佳郎於取回系爭客貨車後交付予被告收取，益證被告上開
    所辯，「稱金璋之修車業者」純係無法查證之幽靈抗辯，屬
    臨訟圖卸己身刑責之詞，自不足採憑。
  (四)另參以證人紀佳郎所證述其送修之系爭客貨車係手排車，車
    牌號碼是3810─JR（登記車主為紀佳郎之行車執照記載車牌
    號碼亦係3810─JR），而被告交還給其稱修理完成之同廠牌
    款式客貨車卻是自排車等情，被告亦不否認其所交還給紀佳
    郎之自小客貨車已由原交付之手排車更改為自排車，及上開
    福特六和汽車股份有限公司99年1 月26日函所示該自小客貨
    車車身號碼Y0000000G 所查出之車輛原始出廠車係手排車而
    非自排車等語，又經警查獲之本件自小客貨車經警勘查辨識
    結果，其車體上之車身號碼及引擎號碼均有被以切割、焊接
    黏貼方式偽造之事實，可堪認被告係以「借屍還魂」之方式
    （即將紀佳郎交付之系爭客貨車之引擎號碼及車身號碼分切
    割後，在不詳來源之同廠牌同款之客貨車（同為福特牌PRZ
    車款，自排車）之副駕駛座椅墊之下及副駕駛座椅墊下之右
    側鋼製椅座支架水平面上，分別予以焊接、黏貼）偽造引擎
    號碼及車身號碼，而改懸掛3810-JR 號車牌。公訴意旨認被
    告係『在不詳來源之汽車車體零件上，重新打造為系爭車輛
    之號碼Y0000000G ，而裝置於系爭車輛上，並將原系爭車輛
    之引擎切割後，以不詳來源之引擎零件，重新將焊接至系爭
    車輛之引擎上，且重新打造為系爭車輛之引擎號碼Y0000000
    G ，再以不詳來源變速箱裝載於系爭車輛上，並改為懸掛系
    爭車輛之3810-JR 號車牌，』尚有未合，惟與本院所認定之
    偽造系爭客貨車車身號碼及引擎號碼（偽造準私文書）之客
    觀構成要件犯罪事實並無不符，併予敘明。
  (五)綜上，本案事證明確，被告偽造上開車身號碼及引擎號碼之
    犯行洵堪認定，應依法論科。
三、按車身或引擎號碼係汽車製造廠出廠之標誌，乃表示一定用
    意之證明，依刑法第220 條規定，應以私文書論（最高法院
    66年臺上字第1961號判例、81年度台上字第2398號判決要旨
    參照）。被告切割、黏貼引擎號碼Y0000000G 號、車身號碼
    Y0000000G 號於另一汽車車體上，乃具有創設性，應屬偽造
    而非變造。核被告所為，係犯刑法第210 條、第220 條第1
    項之偽造準私文書罪。又被告上開偽造車身號碼及引擎號碼
    之2 次偽造行為均係為達成其同一犯罪之各個舉動，事實上
    有不可分離之密接關係，而持續侵害同一法益，於犯罪行為
    完畢之前，雖其各個舉動分別與偽造準私文書罪之構成要件
    均屬相符，但被告主觀上應係以各個舉動為其全部犯罪行為
    之一部，且客觀上亦係在密切之時地實施，則在刑法評價上
    ，視為數個舉動之接續施行，而包括以一行為予以評價，較
    為合理，是本院認被告上開2 次偽造準私文書之舉動，應屬
    法律概念之行為，而應論以接續犯。次按刑法上之行使偽造
    準私文書罪，重在保護文書公共信用之法益，必須提出偽造
    之準私文書，並對其內容有所主張，足以生損害於公眾或他
    人，方得成立。查被告將系爭客貨車交還予證人紀佳郎時，
    並無對證人紀佳郎表示任何偽造準私文書之內容，亦無告知
    證人紀佳郎修理系爭客貨車何部分，業如前述，顯見被告並
    無對證人紀佳郎明示上開偽造引擎號碼、車身號碼之內容，
    且被告於主觀上亦無認識到其佯稱已修復完畢而將本件經警
    查獲之客貨車交付予證人紀佳郎之行為，足以認為其係對該
    偽造引擎號碼及車身號碼內容有所主張（最高法院92年度臺
    上字第1594號判決要旨參照），核與刑法第216 條、第220
    條第1 項之行使偽造準私文書之要件有悖，自不成立行使偽
    造準私文書罪，尚難併予審究，附此敘明。又被告有如事實
    欄所示之前案紀錄，於98年1 月21日執行完畢乙節，有臺灣
    高等法院被告前案紀錄表1 份附卷可憑，其於有期徒刑執行
    完畢後5 年內，故意再犯本件有期徒刑以上之罪，為累犯，
    應依刑法第47條第1 項之規定，加重其刑。
四、原審對被告為論罪科刑之判決，固非無見，惟(一)被告係接續
    偽造系爭客貨車之車身號碼及引擎號碼，原判決認僅偽造引
    擎號碼，就被訴偽造車身號碼部分為不另為無罪諭知，自有
    未恰。(二)本件被告偽造引擎號碼之手法係將系爭客貨車之引
    擎號碼切割後，在不詳來源之同廠牌同款之客貨車之副駕駛
    座椅墊之下予以焊接、黏貼，原判決卻認定係『將系爭客貨
    車之引擎切割後，在不詳來源之引擎零件上，切割、黏貼引
    擎號碼Y0000000G 號，偽造該等屬於汽車製造商出廠標誌之
    準私文書，而重新焊接至系爭客貨車上』，認定犯罪事實亦
    有違誤。被告上訴意旨仍執前詞矢口否認犯罪，固無可取，
    惟原判決既有前揭可議，仍應由本院將原判決予撤銷改判。
    爰審酌被告前已因偽造引擎號碼、竊車、收受贓車等犯行，
    經追訴處罰並執行完畢，有前述之台灣高等法院被告前案紀
    錄表及相關刑事判決書附卷可稽，其卻仍不知悔悟而痛改前
    非，仍再犯本案犯罪類型手法相類似之罪，益見其積重而難
    以悔改，且犯後亦不能坦承犯行，難認已知錯而有省悟之心
    ，兼衡被告犯罪手段係以和平手段非使用不法暴力、所生危
    害、智識程度等一切情狀，量處如主文第2 項所示之刑，以
    資懲儆。
據上論結，應依刑事訴訟法第369 條第1 項前段、第364 條、第
299 條第1 項前段，刑法第210 條、第220 條第1 項、第47條第
1 項，判決如主文。
本案經檢察官孫小玲到庭執行職務。
中    華    民    國   100    年    6     月    14    日
              刑事第三庭    審判長法  官  莊崑山
                                  法  官  張意聰
                                  法  官  莊松泉
以上正本證明與原本無異。
如不服本判決應於收受本判決後10日內向本院提出上訴書狀，其
未敘述上訴理由者，並得於提起上訴後10日內向本院補提理由書
狀（均須按他造當事人之人數附繕本）「切勿逕送上級法院」。
中    華    民    國   100    年    6     月    14    日
                                  書記官  張雲義
附錄本案論罪科刑之法條：
中華民國刑法第210 條、第220 條第1 項
中華民國刑法第210 條
（偽造變造私文書罪）
偽造、變造私文書，足以生損害於公眾或他人者，處5 年以下有
期徒刑。
中華民國刑法第220 條
（準文書）
在紙上或物品上之文字、符號、圖畫、照像，依習慣或特約，足
以為表示其用意之證明者，關於本章及本章以外各罪，以文書論
。
錄音、錄影或電磁紀錄，藉機器或電腦之處理所顯示之聲音、影
像或符號，足以為表示其用意之證明者，亦同。